臺灣板橋地方法院刑事判決　　　　　　100年度交易字第213號
公　訴　人　臺灣板橋地方法院檢察署檢察官
被　　　告　林衡德
上列被告因過失傷害案件，經檢察官提起公訴（100 年度偵字第
984 號），本院判決如下：
    主  文
林衡德因過失傷害人，處拘役伍拾日，如易科罰金，以新臺幣壹
仟元折算壹日。
    事  實
一、林衡德於民國99年6月23日上午8時15分許，騎乘車牌號碼G
    OX-625號重機車，沿臺北縣中和市（現改制為新北市中和區
    ○○○路往南山路方向行駛，行經臺北縣中和市南勢角捷運
    站1 號出口時，本應注意兩車併行之間隔，並隨時採取必要
    之安全措施，而依當時天候晴、有日間自然光線、路面乾燥
    、無缺陷、視距良好等情形，並無不能注意之情事，竟疏未
    注意左側有無來車，無故向左偏行，適與同向左後方直行、
    由江芝瑩所騎乘之車牌號碼922-BMB 號重機車發生擦撞，致
    江芝瑩人車倒地，因而受有腦震盪、骨盆骨折，閉鎖性、尾
    骨閉鎖性骨折、右手肘擦傷等傷害。林衡德於肇事後，留在
    現場，在偵查機關未查悉上情前，主動向到場處理警員承認
    肇事，因而接受裁判。
二、案經江芝瑩訴由臺北縣（現改制為新北市）政府警察局中和
    第一分局移送偵辦。
    理  由
一、按被告以外之人（包括證人、鑑定人、告訴人、被害人及共
    同被告等）於審判外之陳述雖不符刑事訴訟法第159 條之1
    至之4 等4 條之規定，而經當事人於審判程序同意作為證據
    ，法院審酌該言詞陳述或書面陳述作成時之情況，認為適當
    者，亦得為證據；當事人、代理人或辯護人於法院調查證據
    時，知有刑事訴訟法第159 條第1 項不得為證據之情形，而
    未於言詞辯論終結前聲明異議者，視為有前項之同意，同法
    第159 條之5 定有明文。立法意旨在於傳聞證據未經當事人
    之反對詰問予以核實，原則上先予排除。惟若當事人已放棄
    反對詰問權，於審判程序中表明同意該等傳聞證據可作為證
    據；或於言詞辯論終結前未聲明異議，基於尊重當事人對傳
    聞證據之處分權，及證據資料愈豐富，愈有助於真實發見之
    理念，且強化言詞辯論主義，使訴訟程序得以順暢進行，上
    開傳聞證據亦均具有證據能力。經查，被告林衡德及檢察官
    於本院準備期日，對於下列經本院調查之證據方法，均表示
    對證據能力不爭執，復於審判期日就本院提示之前揭證據方
    法於言詞辯論終結前，均亦未就所調查之證據主張有刑事訴
    訟法第159 條第1 項不得為證據之情形，本院審酌上開證據
    亦無非法取供等不法情形，本案經調查之證據均有證據能力
    ，合先敘明。
二、訊據被告林衡德固不否認於上揭時間、地點騎乘前開機車與
    告訴人江芝瑩騎乘之機車發生擦撞，致告訴人受有腦震盪、
    骨盆骨折，閉鎖性、尾骨閉鎖性骨折、右手肘擦傷等傷害，
    經核與證人江芝瑩於警詢、偵查及本院審理中證述相符（10
    0 年度偵字第984 號卷第2 、26頁、本院卷第57頁），並有
    行政院衛生署雙和醫院診斷證明書、道路交通事故調查報告
    表（一）、（二）各1 份及現場暨車損照片共15幀在卷可稽
    （上揭偵查卷第6 頁、第11-19 頁、本院卷第46-53 頁），
    惟被告矢口否認有何過失傷害犯行，辯稱：伊當時係慢速順
    著路幅向左方騎乘，是告訴人車速過快，未保持行車距離，
    由後方撞上伊所騎乘之機車，伊沒有駕車過失云云，然查：
（一）本件案發經過，業據證人江芝瑩於本院審理中證稱：當時
      伊沿著捷運路往南山路直行，是正常的速度，被告在伊的
      右前方，距離伊約有3 輛汽車的距離，伊本來以為被告停
      下來了，速度很慢，像靜止不動的樣子，突然左偏要迴轉
      ，所以伊就來不及煞車撞上去了；當時伊是比較靠近道路
      中央，而被告是比較靠近道路旁邊等語在卷（本院卷第57
      -58 頁），與其於警詢及偵查中所證述（上揭偵查卷第2
      、26頁），均無齟齬之處，另參以告訴人騎乘之機車係右
      前方及前方車頭等處受損，另被告騎乘之機車則為左前側
      受損，此為被告所不否認，且有車損照片11幀附卷可參（
      本院卷第46-51 頁），核與證人江芝瑩所述之兩車撞擊情
      形相符，且參以被告於案發時車速約為10公里以下一節，
      為被告於警詢、偵查中供陳在卷（上揭偵查卷第3 、26頁
      反面），又系爭道路路幅雖有向左偏之情，然係漸次左偏
      ，且偏幅角度不大，此現場照片1 幀在卷可參（本院卷第
      37頁上方），縱被告當時係順著道路路幅向左偏行，亦無
      由原本所行駛之靠近道路處突然行駛至告訴人所行駛之靠
      近道路中央處之理，且衡情，告訴人騎乘機車行經系爭地
      點，自可知悉道路路幅有漸次向左偏之情，而得隨同順著
      道路路幅向左行駛，則雙方行車位置，應仍可保持被告騎
      乘之機車位於告訴人騎乘機車之右方，當無致生告訴人騎
      乘機車右前方撞擊被告慢速騎乘之機車之可能，故堪信證
      人江芝瑩上揭證述，為真實可採，足認被告確有疏未注意
      左側來車，突向左偏行之情。
（二）按「汽車行駛時，駕駛人應注意車前狀況及兩車併行之間
      隔，並隨時採取必要之安全措施」，道路交通安全規則第
      94條第3 項定有明文。被告於上揭時地駕車本應注意上揭
      規定，而當時天候晴、有日間自然光線、路面乾燥、無缺
      陷、視距良好等情形，並無不能注意之情事，有道路交通
      事故調查報告表（一）1 份在卷可憑，乃竟疏於注意，遽
      然向左偏行，而與告訴人騎乘之機車相撞，致其受有前開
      傷害，被告駕車確有過失，本案經送臺灣省臺北區車禍行
      車事故鑑定委員會、臺灣省車輛行車事故覆議鑑定委員會
      鑑定肇事責任，亦同此認定，有臺灣省臺北區車禍行車事
      故鑑定委員會99年10月11日北縣鑑字第0995181169號函、
      臺灣省車輛行車事故覆議鑑定委員會99年12月13日覆議字
      第0996204864號函各1 份在卷可佐（上揭偵查卷第20、28
      頁），至告訴人江芝瑩當時固亦有未注意車前狀況之過失
      ，惟僅屬量刑斟酌因素或民事過失責任相抵之問題，洵無
      礙被告過失之成立。又被告雖辯稱：告訴人當時車速過快
      致撞擊其機車云云，然按行車時速不得超過50公里；但在
      未劃設車道線、行車分向線或分向限制線之道路，或設有
      快慢車道分隔線之慢車道，時速不得超過40公里，道路交
      通安全第93條第1 項第1 款定有明文，經查，上揭案發地
      點未設速限標誌，且劃有方向限制線，此有新北市政府警
      察局中和第一分局100 年7 月22日新北警中一刑字第1000
      029281號函1 份及現場照片1 幀在卷可參（本院卷第74頁
      、第51頁下方），依前揭規定，該處道路速限應為50公里
      ，而告訴人江芝瑩於警詢中曾陳稱其車速約為40至50公里
      ，此據證人江芝瑩於本院審理中證述在卷（本院卷第59頁
      ），已難認定告訴人當時行車速度有超越該道路速限50公
      里之情，此外，尚查無證據證明告訴人當時確有超速行駛
      之情，故被告辯稱告訴人超速行駛云云，尚難採信，附此
      敘明。又告訴人既因本件車禍受有前開傷害，詳如前述，
      則其傷害與被告之過失行為間顯有相當因果關係，被告自
      應負過失傷害之罪責。
（三）綜上，被告確有駕駛過失致告訴人受傷之犯行，其辯稱駕
      車並無過失云云，顯不可採。本案事證明確，被告犯行堪
      以認定，應予依法論科。
三、核被告所為，係犯刑法第284 條第1 項前段之過失傷害罪。
    又被告在偵查機關查知其為肇事者前，主動留在現場，並向
    前來處理之臺北縣政府警察局中和第一分局警安派出所警員
    劉明穎坦承肇事等情，有新北市政府警察局中和第一分局10
    0 年7 月22日新北警中一刑字第1000029281號函暨報告1 份
    在卷可參（本院卷第74-75 頁），爰依刑法第62條前段自首
    之規定，減輕其刑。爰審酌被告前無犯罪紀錄，有臺灣高等
    法院被告前案紀錄表1 份在卷可佐，其疏未注意遵守交通規
    則，致告訴人受有傷害，顯有不當，兼衡告訴人所受傷勢及
    與有過失、被告之過失程度、大專畢業之智識程度、家庭狀
    況及其犯罪後否認犯行之態度等一切情狀，量處如主文所示
    之刑，並諭知易科罰金之折算標準。
據上論斷，應依刑事訴訟法第299 條第1 項前段，刑法第284 條
第1 項前段、第62條前段、第41條第1 項前段，刑法施行法第1
條之1 第1 項、第2 項前段，判決如主文。
本案經檢察官陳世錚到庭執行職務。
中    華    民    國   100    年    8     月    17    日
                  刑事第十七庭  法  官  俞秀美
上列正本證明與原本無異。
如不服本判決，應於判決送達後10日內敘明上訴理由，向本院提
出上訴狀 (應附繕本) ，上訴於臺灣高等法院。其未敘述上訴理
由者，應於上訴期間屆滿後20日內向本院補提理由書「切勿逕送
上級法院」。
                                書記官  謝怡貞
中    華    民    國   100    年    8     月    18    日
附錄本案論罪科刑法條全文：
中華民國刑法第284條
因過失傷害人者，處 6 月以下有期徒刑、拘役或 5 百元以下罰
金，致重傷者，處 1 年以下有期徒刑、拘役或 5 百元以下罰金
。
從事業務之人，因業務上之過失傷害人者，處 1 年以下有期徒
刑、拘役或 1 千元以下罰金，致重傷者，處 3 年以下有期徒刑
、拘役或 2 千元以下罰金。